【裁判字號】    97,訴,379
【裁判日期】    980930
【裁判案由】    侵權行為損害賠償
【裁判全文】
臺灣花蓮地方法院民事判決               97年度訴字第379號
原      告  乙○○
            丙○○
            戊○○
兼  共  同  丁○○
訴訟代理人
被      告  甲○○
上列當事人間因過失致死案件，原告提起刑事附帶民事訴訟請求
侵權行為損害賠償事件，本院刑事庭裁定（97年度交附民字第23
號）移送前來，本院於民國98年9月24日言詞辯論終結，判決如
下：
    主      文
被告應給付原告乙○○新臺幣參拾萬柒仟貳佰捌拾陸元、原告丁○○新臺幣捌仟肆佰伍拾參元、原告丙○○新臺幣捌仟肆佰伍拾
參元、原告戊○○新臺幣捌仟肆佰伍拾參元，及均自民國九十七
年八月十六日起至清償日止，按年息百分之五計算之利息。
原告其餘之訴駁回。
訴訟費用由被告負擔十分之四；餘由原告共同負擔。
本判決第一項於原告乙○○以新臺幣拾萬元供擔保；原告丙○○
、戊○○、丁○○各以新臺幣參仟元供擔保後，得假執行。但被
告如以新臺幣參拾萬柒仟貳佰捌拾陸元為原告乙○○預供擔保；
各以新臺幣捌仟肆佰伍拾參元為原告丙○○、戊○○、丁○○預
供擔保，得免為假執行。
原告其餘假執行之聲請駁回。
    事實及理由
一、原告原起訴請求被告給付新臺幣（下同）2,092,381元及自
    起訴狀繕本送達翌日起至清償日止，按週年百分之5計算之
    利息，嗣於訴狀送達後，另當庭減縮聲明為被告應給付原告
    乙○○1,143,215元；原告丙○○、戊○○、丁○○各396,1
    33元及均自起訴狀繕本送達翌日起至清償日止，按年息百分
    之5計算之利息，核屬減縮應受判決事項之聲明，合於民事
    訴訟法第255條第1項第3款之規定，應予准許。又本件被告
    經合法通知，未於最後言詞辯論期日到場，核無民事訴訟法
    第386條所列各款情形，爰依原告聲請，由其一造辯論而為
    判決。
二、原告起訴主張：
(一)被告於民國96年11月20日8時26分許，駕駛車牌號碼AZ-0166
    號自小客車，行經省道臺九線250公里100公尺處，明知汽車
    駕駛人行經無號誌路口，應減速慢行及注意車前狀況與兩車
    併行之間隔，並隨時採取必要之安全措施，而依當時情形，
    並無不能注意之情事，竟疏未注意及此，撞及由訴外人郭山
    林騎乘之車號AQ6-370號機車，導致郭山林顱內出血送醫，
    被告自應負侵權行為之損害賠償責任。
(二)原告因本件車禍所得請求之費用計有：
  1.原告乙○○部分，共計1,143,215元，明細如下：
  (1)醫療費用：原告乙○○因郭山林送醫急救，共支出醫療費用
    215元。（原起訴請求365元，嗣於98年1月20日具狀同意扣
    除被告不同意之150元）
  (2)扶養費用：郭山林死亡時，原告乙○○為69歲，依96年臺灣
    東部區域人口平均餘命數列表，原告乙○○尚得受17.12年
    之扶養，參酌行政院主計處-平均每人月消費支出（按區域
    別分）金額為17,655元，依霍夫曼計算法計得扶養費為643,
    000元。
  (3)慰撫金：原告乙○○為郭山林之妻，本件車禍致郭山林遽然
    往生，原告與郭山林間感情深厚，在措手不及，毫無心理準
    備下頓失愛夫，帶給原告在精神上相當沈重打擊，精神損害
    至為鉅大，因此請求精神慰撫金50萬元。併請求上開金額自
    起訴狀繕本送達翌日即97年8月16日起至清償日止，按年息
    百分之5計算之利息。
  2.原告丙○○、戊○○、丁○○部分，各為396,133元，明細
    如下：
  (1)喪葬費用：郭山林死亡所支出之喪葬費用共計288,400元，
    雖被告稱其中靈骨座80,000元費用應剔除云云，然該靈骨座
    之用途為郭山林遺體火化安置之用，並非所謂之祿位，為目
    前我國最普遍之遺體處理方式，屬於喪葬費用之範疇，並未
    違反善良風俗習慣，亦無鋪張浪費之舉。原告丙○○、戊○○、丁○○支出該筆喪葬費用，被告應給付原告丙○○、戊○○、丁○○各96,133元。
  (2)慰撫金：郭山林為原告丙○○、戊○○、丁○○之父，本件
    車禍致郭山林遽然往生，原告丙○○、戊○○、丁○○與郭
    山林感情深厚，在措手不及，毫無心理準備下頓失慈父，帶
    給原告丙○○、戊○○、丁○○在精神上相當沈重打擊，精
    神損害至為鉅大，因此原告丙○○、戊○○、丁○○各請求
    精神慰撫金30萬元。併請求上開金額自起訴狀繕本送達翌日
    即97年8月16日起至清償日止，按年息百分之5計算之利息。
(三)原告並均聲明願供擔保，請准宣告假執行。
三、被告則以：
(一)原告所請求之喪葬費用，其中靈骨座依據最高法院48年度台
    上字第798號判決、49年度台上字第952號判決意旨應不得請
    求，原告所得請求之金額應為202,400元。
(二)又原告請求之慰撫金過高，且本件車禍郭山林過失程度較重
    ，此為臺灣省花東區行車事故鑑定委員會與本院97年度交易
    字第27號刑事判決所認定，是被告就車禍之發生，僅應付百
    分之30之過失責任，而原告亦已由保險公司受領150萬元之
    理賠金等語置辯。並聲明：原告之訴駁回；如受不利之判決
    ，願供擔保，請准宣告免為假執行。
四、本院之判斷：
(一)被告因系爭車禍過失致郭山林於死案件，業經本院以97年度
    交易字第27號判處有期徒刑4月，嗣經檢察官提起上訴，再
    經臺灣高等法院花蓮分院以97年度交上易字第25號駁回檢察
    官之上訴而告確定，業據本院依職權調取臺灣高等法院花蓮
    分院97年度交上易字第25號（含本院97年度交易字第27號）
    刑事全卷資料查明屬實，堪信為真正。
(二)按因故意或過失，不法侵害他人之權利者，負損害賠償責任
    ；不法侵害他人致死者，對於支出醫療及增加生活上需要之
    費用或殯葬費之人，亦應負損害賠償責任；不法侵害他人致
    死者，被害人之父、母、子、女及配偶，雖非財產上之損害
    ，亦得請求賠償相當之金額，民法第184條第1項前段、第19
    2條第1項、第194條分別定有明文。本件被告對本件車禍之
    發生，既有過失，而郭山林因此車禍受傷不治死亡，則被告
    之過失行為與郭山林之死亡間顯有相當因果關係，依前開規
    定，被告自應負損害賠償責任。又原告乙○○為郭山林之配
    偶，原告丙○○、戊○○、丁○○為郭山林之子女，並支出
    郭山林之喪葬費，其等自得依侵權行為之法律關係，請求被
    告賠償財產上及非財產上損害。茲就原告請求之各項賠償金
    額審究如下：
  1.醫療費用：原告乙○○支出醫療費用215元，業據原告提出
    鳳林榮民醫院醫療費用收據（見本院97年度交附民字第23號
    卷第5頁）為證，且為被告所不爭執，應堪信為真實，是原
    告乙○○請求被告賠償醫療費用215元，應予准許。
  2.扶養費用：原告主張其係由郭山林及另外3名子女共4人扶養
    ，原告為27年7月31日生，依內政部發佈之96年台閩地區女
    性簡易生命表，於郭山林死亡時尚有餘命17.12年，而依行
    政院主計處統計96年度花蓮地區平均每人月消費支出為17,6
    55元，故平均每人每年消費支出為211,860元（17,655×12=
    211,860）之事實，業據提出與其所述相符之戶籍謄本為證
    ，並有96年臺閩地區簡易生命表及平均每人月消費支出表各
    一份在卷可憑。則依霍夫曼計算法扣除中間利息並除以扶養
    人數後，原告因郭山林之死亡，得請求被告賠償之扶養費為
    643,000元。
  3.喪葬費部分：原告丙○○、戊○○、丁○○主張其支出殯葬
    費用288,400元，業據提出免用統一發票收據、統一發票（
    見本院97年度交附民字第23號卷第6-7頁）、花蓮縣鳳林鎮
    公所收據（見本院卷第57頁）為證，而依我國火葬之習俗，
    遺體火化後，骨灰放置骨灰罈中，而骨灰罈放置於靈骨塔中
    時，仍須繳交管理費或永久奉祀費始能辦理入塔事宜，依東
    山安樂園之統一發票金額8萬元乃放置骨灰罈之靈骨塔位費
    用，顯為放置靈骨塔位後之永久奉祀（管理）費，並無鋪張
    浪費，自為必要之殯葬費用，應予准許。是原告丙○○、戊○○、丁○○請求被告各賠償喪葬費96,133元，應予准許。
  4.精神慰撫金部分：按慰藉金核給之標準固與財產上損害之計
    算不同，然非不可斟酌雙方身分資力與加害程度，及其他各
    種情形核定相當之數額，最高法院著有51年台上字第223號
    判例可參。本院斟酌被害人郭山林（27年9月14日生）於本
    件車禍事故發生時為69歲；原告乙○○現年71歲，目前務農
    ，名下有多筆田賦等不動產；原告丁○○現年34歲，碩士畢
    業，目前為金融業，名下有二筆不動產；原告丙○○現年31
    歲，專科畢業，目前開設寵物美容店，名下有不動產；原告
    戊○○現年29歲，高職畢業，目前為水電工，名下有不動產
    與汽車。被告現年70歲，為初中畢業，目前於財團法人臺北
    市錫琉環境綠化基金會任職，名下無不動產，另有西元1991
    年之汽車1輛，此據兩造陳明在卷，並有戶籍謄本、稅務電
    子閘門財產所得調件明細表及財政部臺北市國稅局財產歸屬
    資料清單（分見本院卷第24-25、29-50、60-62頁）在卷可
    查，又原告乙○○為郭山林之妻，原告丙○○、戊○○、丁○○為郭山林之子，遭此變故，痛失至親，精神上自受有相
    當之痛苦等情狀，認原告乙○○請求50萬元之慰撫金；原告
    丙○○、戊○○、丁○○各請求30萬元之慰撫金，應屬合理
    ，自應准許。
(三)綜上，原告乙○○因本件車禍所受之損害額為1,143,215元
    （醫療費用215元＋扶養費用643,000元＋慰撫金50萬元＝1,
    143,215元），原告丙○○、戊○○、丁○○因本件車禍所
    受損害各為396,133元（喪葬費用96,133元＋慰撫金300,000
    ＝396,133元）。
五、再按保險人依本法規定所為之保險給付，視為被保險人損害
    賠償金額之一部分；被保險人受賠償請求時，得扣除之，強
    制汽車責任保險法第32條定有明文。查原告乙○○、丙○○
    、戊○○、丁○○於本件交通事故發生後，領有強制汽車責
    任險保險金150萬元，業據原告自認在卷（見本院卷第22頁
    ），依上開規定，應自被告賠償金額內扣除，是強制汽車責
    任險保險金150萬元，與原告4人上開各得請求之金額相扣抵
    後，被告應賠償原告乙○○768,215元（計算式：1,500,000
    ÷4＝375,000；1,143,215-375,000＝768,215）、應賠償原
    告丙○○、戊○○、丁○○各21,133元（計算式：1,500,00
    0 ÷4＝375,000；396,133-375,000＝21,133）。
六、又按「損害之發生或擴大，被害人與有過失者，法院得減輕
    賠償金額，或免除之。」民法第277條第1項定有明文。且此
    項規定之目的，在謀求加害人與被害人間之公平，故在裁判
    上法院得依職權減輕或免除之。經查，郭山林酒精過量騎乘
    機車，沿臺九線由南往北行駛，在進入臺九線與大華街交岔
    路口前往左偏行至內側車道，與同向沿臺九線內側車道南往
    北之被告所駕駛自小客車發生碰撞，為肇事主因；被告駕駛
    自小客車，行經無號誌之交岔路口，未注意車前狀況且未減
    速慢行，作隨時停車之準備，為肇事次因，此有中央警察大
    學鑑定書附卷可稽（見本院卷第71-85頁），是郭山林就本
    件車禍事故之發生與有過失，故本院斟酌其過失程度，認郭
    山林應負百分之60之過失責任，被告應負百分之40之過失責
    任。據此計算，被告應賠償原告乙○○307,286元（計算式
    ：768,215元×40﹪＝307,286元，元以下四捨五入），賠償
    原告丙○○、戊○○、丁○○各8,453元（計算式：21,133
    元×40﹪＝8,453元，元以下四捨五入）。
七、從而，原告等依侵權行為之法律關係，請求被告給付原告乙○○307,286元、原告丙○○、戊○○、丁○○各8,453元，
    及均自起訴狀繕本送達翌日即97年8月16日起至清償日止，
    按年息百分之5計算之利息之範圍內，為有理由，應予准許
    ；逾此部分之請求，尚乏依據，應予駁回。
八、本件事證已臻明確，兩造其餘攻擊防禦方法及證據調查，核
    與判決結果不生影響，爰不予一一論述，併此敘明。
九、兩造均陳明願供擔保，請准宣告假執行及免為假執行，經核
    原告勝訴部份，核無不合，爰各酌定相當之擔保金額宣告之
    ；至原告敗訴部分，其假執行之聲請因訴之駁回而失所附麗
    ，不應准許。
十、訴訟費用負擔之依據：依民事訴訟法第79條、第85條第1項
    前段。
中    華    民    國    98    年    9     月    30    日
                        臺灣花蓮地方法院民事庭
                            法      官  劉柏駿
上列為正本係照原本作成。
如不服本判決，應於送達後20日內，向本院提出上訴狀並表明上
訴理由，如於本判決宣示後送達前提起上訴者，應於判決送達後
20日內補提上訴理由書(須附繕本)。
中    華    民    國    98    年    9     月    30    日
                            法院書記官  蔡芬芳


司法院資訊處製作；財團法人民間司法改革基金會備份。
